臺灣苗栗地方法院民事簡易判決　　　　　　　　　　九十三年度苗簡字第三三０號
　　原　　　告　丙○○
　　被　　　告　乙○○
當事人間請求債務人異議之訴等事件，本院於民國九十三年十二月十四日言詞辯論終
結，判決如下：
    主    文
原告之訴駁回。
訴訟費用由原告負擔。
    事實及理由
壹、原告之聲明：
（一）確認被告就本院八十九年度促字第五六六四號支付命令所載債權新台幣（下同
      ）三十萬元，對原告不存在。
（二）本院九十年度執字第五二五二號清償債務強制執行事件，就原告所有如附表所
      示不動產之強制執行程序，應予撤銷。
貳、事實摘要：
一、原告方面：
（一）被告執有以原告為發票人，發票日為民國八十八年十二月十四日，票據金額為
      三十萬元，票號為三○七九五三號之本票一紙（下稱系爭本票），並據此向鈞
      院聲請核發支付命令，經鈞院以八十九年度促字第五六六四號核發支付命令（
      以下稱系爭支付命令），命原告應向被告清償三十萬元及自八十九年一月十四
      日起至清償日止，按年利率百分之六計算之利息，並賠償督促程序費用一百四
      十七元確定在案。被告並以系爭支付命令為執行名義，向鈞院聲請對於原告所
      有如附表所示之不動產（以下稱系爭不動產）為強制執行，經鈞院以九十年度
      執字第五二五二號受理在案。
（二）然兩造間從無借貸關係存在。原告僅曾於八十八年初，向訴外人即被告之兄甲
      ○○借高利貸十萬元，約定每萬元月息六百元，相當於年息百分之七十二，並
      簽發數紙本票予甲○○以供擔保，嗣後原告無力清償，經甲○○要脅清償本利
      高達數十萬元，否則將拍賣原告之不動產，原告不得已方籌措款項，於八十九
      年七月十日清償甲○○五十五萬元，甲○○並立據表示原告已還清借款。
（三）惟在原告還清借款之前，甲○○即以原告所簽發之系爭本票提供予被告聲請核
      發系爭支付命令，原告因智慮淺薄，不知異議而告確定。原告已向甲○○還清
      高利貸款，甲○○不但未返還系爭本票，反而利用被告為債權人名義聲請核發
      支付命令，並向鈞院聲請強制執行。然兩造間並無借貸關係存在，已如前述，
      縱使原告與甲○○有借貸關係存在，亦已因清償而消滅，為此訴請確認本院八
      十九年度促字第五六六四號支付命令所載債權三十萬元，對原告不存在，並請
      求本院九十年度執字第五二五二號強制執行事件，就系爭不動產所為之強制執
      行程序應予撤銷。
二、被告方面：原告曾於八十八年十二月間向被告借款三十萬元，並簽發借據一紙及
    系爭本票交付予被告，借據已遺失，當時雙方約定原告應於一個月後清償。借款
    三十萬元係被告當日從新竹國際商業銀行苗栗分行所提領，在被告家中交付，故
    兩造間確有借貸關係存在，並經鈞院核發支付命令確定在案，且兩造間借貸關係
    與甲○○無關。原告未在支付命令核發後二十日期間內提出異議，卻在進入強制
    執行程序最後一次拍賣前，以支付命令確定前之事由提出債務人異議之訴，顯然
    意圖拖延強制執行程序。
參、法院之判斷：
一、查原告主張被告執有系爭本票，並據此向本院聲請核發支付命令，經本院以八十
    九年度促字第五六六四號核發支付命令，命原告應向被告清償三十萬元及自八十
    九年一月十四日起至清償日止，按年利率百分之六計算之利息，並賠償督促程序
    費用一百四十七元確定在案。被告並以系爭支付命令為執行名義，向本院聲請對
    於系爭不動產為強制執行，經本院以九十年度執字第五二五二號受理在案之事實
    ，業據本院調取八十九年度促字第五六六四號、九十年度執字第五二五二號卷宗
    核閱無誤，且為被告所不爭執，自堪信為真實。
二、按債務人對於支付命令，未於法定期間提出異議者，支付命令與確定判決有同一
    效力，為民事訴訟法第五百二十一條所明訂，故凡確定判決所能生之既判力及執
    行力，支付命令均有之，當事人不得就該法律關係更行起訴，如更行起訴，依民
    事訴訟法第二百四十九條第一項第七款之規定，其訴即不合法。如債權人已聲請
    發支付命令後，並據以聲請強制執行，則除得依法對此支付命令聲請再審外，殊
    無另行訴請確認該命令所命給付金額債權人之債權不存在之餘地（最高法院著有
    六十九年度台上字第二０二號、七十一年台上字第一七四二號、七十二年台上字
    第四二七一號判決可資參照）。是已確定之支付命令與確定判決同具有既判力及
    執行力，就作為聲請支付命令之原因事實，當事人不得就同一法律關係更行起訴
    。查被告主張其執有原告所簽發之系爭本票，向本院聲請對於原告核發支付命令
    ，經本院以八十九年度促字第五六六四號核發支付命令，命原告應向被告清償三
    十萬元及自八十九年一月十四日起至清償日止，按年利率百分之六計算之利息，
    並賠償督促程序費用一百四十七元，而前開支付命令因原告並未於法定期間內異
    議而確定在案。是揆之首開說明，系爭支付命令所命原告給付之金額已生既判力
    ，原告不得就此支付命令所載債權再行起訴。從而，本件原告提起消極確認之訴
    ，請求確認被告就支付命令所載債權三十萬元對於原告不存在，於法未合，應予
    駁回。
三、次按執行名義成立後，如有消滅或妨礙債權人請求之事由發生，債務人得於強制
    執行程序終結前，向執行法院對債權人提起異議之訴。如以裁判為執行名義時，
    其為異議原因之事實發生在前訴訟言詞辯論終結後者，亦得主張之，強制執行法
    第十四條第一項定有明文。次按支付命令屬裁定性質，債務人對於支付命令未於
    法定期間提出異議者，依民事訴訟法第五百二十一條規定，該項支付命令與確定
    判決有同一之效力；倘執行名義為支付命令，執行債務人自得以支付命令成立後
    發生之異議原因事實，對執行債權人提起異議之訴（最高法院九十年度台上字第
    五七六號判決可參）。查本件九十年度執字第五二五二號執行事件之執行名義即
    系爭支付命令，係於八十九年七月二十四日核發，於同年八月七日送達原告等情
    ，業經本院調閱前開卷宗核閱無訛，是依前開說明，原告僅得以系爭支付命令成
    立後所發生之異議原因事實提起異議之訴。原告主張兩造間從無借貸關係存在，
    借貸關係係存在於原告與被告之兄甲○○之間，原告已向甲○○清償全數借款，
    甲○○將系爭本票交付被告，由被告以債權人之名義聲請核發支付命令並聲請強
    制執行等情，則為被告所否認，並以兩造間確有借貸關係存在，與甲○○無關等
    語置辯。經查，被告對於原告有系爭支付命令所載三十萬元債權等情，業如前述
    ，此外，原告並未能舉證證明系爭支付命令所載債權與甲○○對於原告之借款債
    權係屬同一，是故本件支付命令之債權人為被告，而原告復未能舉證證明系爭支
    付命令成立後，對於被告有清償之行為，是原告以向甲○○清償之事由，對於被
    告提起債務人異議之訴，顯屬無據。再者，本件原告所主張之清償事由，係發生
    於八十九年七月十日，有原告所提出之收據為憑，為系爭支付命令成立前所生事
    由，原告據以提起債務人異議之訴，亦與強制執行法第十四條第一項之規定不符
    。從而，原告此部分之請求為無理由，應予駁回。
五、綜上所述，原告訴請確認被告就本院八十九年度促字第五六六四號支付命令所載
    債權三十萬元，對原告不存在，並訴請本院九十年度執字第五二五二號清償債務
    強制執行事件，就系爭不動產所為之強制執行程序應予撤銷，均屬無據，應予駁
    回。
六、本件事證已臻明確，兩造其餘舉證及攻擊防禦方法，均核與本件判決結果不生影
    響，爰不一一贅述，附此敘明。
七、據上論結，本件原告之訴為無理由，依民事訴訟法第四百三十六條第二項、第七
    十八條，判決如主文。
中　　　華　　　民　　　國　　九十三　　年　　 十二 　　月　　二十八　　日
                                  苗栗簡易庭法　　　官
正本係照原本作成。
如對本判決上訴，須於判決送達後廿日內向本院提出上訴狀。
中　　　華　　　民　　　國　　九十三　　年　　 十二 　　月　　二十八　　日
                                        法院書記官    林美鳳
附表：
土地：苗栗縣苗栗市○○段八二四地號，面積九八平方公尺，權利範圍全部。
建物：苗栗縣苗栗市○○段二三四九建號，門牌號碼苗栗縣苗栗市福星里三三鄰安泰
      十九號，總面積二一三．七五平方公尺，權利範圍全部。
